【裁判字號】    90,易,2252
【裁判日期】    900720
【裁判案由】    傷害等
【裁判全文】
臺灣板橋地方法院刑事判決                          九十年度易字第二二五二號
    公  訴  人  臺灣板橋地方法院檢察署檢察官
    被      告  乙○○
                甲○○
右列被告等因傷害等案件，經檢察官提起公訴（九十年度偵字第八一九三號），本院
判決如左：
    主  文
乙○○傷害人之身體，累犯，處有期徒刑伍月，如易科罰金，以佰元折算壹日。扣
案之鋼刀壹把沒收。
甲○○無罪。
    事  實
一、乙○○前曾犯妨害風化、傷害、竊盜等案件，最近一次係於民國（下同）八十五
    年間，因傷害案件，經本院判處有期徒刑月確定，甫於八十五年十二月十二日
    以易科罰金執行完畢，猶不知警惕，於九十年四月二十七日上午七時五十分許，
    駕駛車號ＧＱ─九三三六號自用小客車，行經臺北縣五股鄉○○○路之際，因與
    駕駛車號Ｆ八─七０七五號自用小客車之甲○○爭道，雙方乃停車發生爭執，甲
    ○○即下車行至陳車駕駛座旁欲與乙○○理論，惟乙○○見甲○○前來理論，竟
    基於恐嚇之犯意，先於車內手持其所有非屬管制刀械之鋼刀一把，對甲○○恫稱
    ：「幹！給你死！」等語，而以加害身體之事，恐嚇甲○○，致甲○○心生畏懼
    ，並生危害於安全，旋下車接續以左手持上述鋼刀之姿態，恫嚇甲○○懼於反抗
    ，再基於傷害之犯意，以右手徒手毆擊甲○○嘴部、頸部及胸部，使甲○○受有
    左嘴部挫擦傷、前頸（起訴書誤載為前額）多處擦挫傷、前胸瘀傷約一‧五公分
    ×一‧五公分等傷害。
二、案經甲○○訴由臺北縣警察局蘆洲分局報請臺灣板橋地方法院檢察署檢察官偵查
    起訴。
    理  由
壹、有罪部分：
一、訊據被告乙○○對其毆傷告訴人即被告甲○○一節，固坦承不諱，惟矢口否認有
    恐嚇犯行，辯稱：伊於告訴人即被告甲○○下車行至其駕駛座旁時，僅於車內手
    握上開鋼刀，並無出言恐嚇之情事云云，另就傷害部分，亦辯稱：伊下車後係徒
    手與告訴人即被告甲○○互相拉扯扭打，並無手持上開鋼刀之情事云云。惟查：
    右揭事實，業據告訴人即被告甲○○於警訊、偵查及本院審理時指訴綦詳，核其
    先後指訴之情節均屬相符，並有卷附之診斷證明書一份及扣案之鋼刀一把可資佐
    證，且當時雙方發生行車糾紛後，告訴人即被告甲○○下車行至被告乙○○駕駛
    座旁叫罵之際，被告乙○○即手持扣案之鋼刀，旋下車與告訴人即被告甲○○發
    生肢體衝突等節，復據被告乙○○自承在卷，被告乙○○於雙方發生爭執衝突之
    始，既係手持鋼刀，並隨即下車與告訴人即被告甲○○發生肢體衝突，衡情實難
    認其並未持該把鋼刀恫嚇告訴人即被告甲○○，並藉以毆打告訴人即被告甲○○
    成傷，再依卷附由雙方提出之診斷證明書所載內容觀之，告訴人即被告甲○○係
    受有左嘴部挫擦傷、前頸多處擦挫傷、前胸瘀傷約一‧五公分×一‧五公分等傷
    害，惟被告乙○○之診斷證明書病名欄及醫師囑言欄竟記載「疑左臉部鈍傷、疑
    恥骨區睪丸（右側）鈍傷、顯微血尿」及「於民國九十年四月二十七日八時三十
    七分求診。主訴疼痛及壓痛，現外表無明顯腫漲或瘀血，需門診追蹤」等語，雙
    方傷勢情形既有如此明顯差異，益徵告訴人即被告甲○○指訴被告乙○○當時手
    持鋼刀施以恐嚇，進而藉以下車遂行傷害犯行等節，確與事實相符，而被告乙○
    ○辯稱並未持刀恐嚇及毆傷被告即告訴人甲○○云云，則顯屬事後圖卸推託之詞
    ，要無足採。綜上所述，本件事證已臻明確，被告乙○○上開犯行均洵堪認定。
二、核被告乙○○所為，係犯刑法第二百七十七條第一項之傷害罪及同法第三百零五
    條之恐嚇罪；其所犯上開二罪間，具有目的（傷害）、手段（恐嚇）之關係，為
    牽連犯，應依刑法第五十五條後段規定從一重之傷害罪處斷；至其先後所實施之
    各個恐嚇動作（先於車內手持鋼刀向被告即告訴人甲○○恫稱：「幹！給你死！
    」等語，再下車以左手持鋼刀之姿態，恫嚇被告即告訴人甲○○懼於反抗），則
    均係組成其恐嚇犯罪行為之一部，為接續犯，僅成立單純一罪。另公訴人雖認被
    告乙○○所犯上開二罪應分論併罰，惟被告乙○○當時係藉恐嚇之手段令被告即
    告訴人甲○○懼於反抗，藉以遂行其傷害犯行，已如上述，是二者間顯具有目的
    、手段之關係，應依牽連犯之規定從一重處斷，尚不得分論併罰，公訴人就此部
    分容有誤會，併此敘明。末查被告乙○○於八十五年間，曾因傷害案件，經本院
    判處有期徒刑三月確定，甫於八十五年十二月十二日執行完畢，有臺灣高等法院
    檢察署刑案紀錄簡覆表一份附卷足憑，其於五年內再犯本件有期徒刑以上之罪，
    為累犯，應依刑法第四十七條規定加重其刑。爰審酌被告乙○○與他人發生行車
    糾紛，不思循理性途徑解決，反以恫嚇及暴力逞兇，非但使被害人無端蒙受身心
    損害，亦增長社會暴戾歪風，同時，復參酌其素行狀況（如事實欄所載之前科情
    形，有臺灣高等法院檢察署刑案紀錄簡覆表一份在卷可查）、犯罪之動機、目的
    、手段、所生危害及犯罪後猶否認犯行態度不佳等一切情狀，量處如主文所示之
    刑，並諭知易科罰金之折算標準，以示懲戒。
三、扣案之鋼刀一把，係被告乙○○持以犯上開恐嚇罪及傷害罪之物，已如上述，且
    該把鋼刀係被告所有者，亦據其供明在卷，爰依刑法第三十八條第一項第二款規
    定宣告沒收。
貳、無罪部分：
一、公訴意旨略以：被告甲○○九十年四月二十七日上午七時五十分許，駕駛車號Ｆ
    八─七０七五號自用小客車，行經臺北縣五股鄉○○○路之際，因與駕駛車號Ｇ
    Ｑ─九三三六號自用小客車之告訴人即被告乙○○爭道，雙方乃停車發生爭執，
    被告甲○○即下車至陳車駕駛座旁欲與之理論，二人進而互相拉扯及扭打，使告
    訴人即被告乙○○受有左臉部鈍傷、恥骨區睪丸鈍傷等傷害，因認被告甲○○涉
    有刑法第二百七十七條第一項之傷害罪嫌云云。
二、按犯罪事實應依證據認定之，無證據不得推定其犯罪事實；又不能證明被告犯罪
    者，應諭知無罪之判決；刑事訴訟法第一百五十四條及第三百零一條第一項分別
    定有明文。
三、本件公訴人認被告甲○○涉有傷害罪嫌，無非以告訴人即被告乙○○之指訴及卷
    附由告訴人即被告乙○○所提出之診斷證明書為據，惟訊據被告甲○○堅決否認
    有傷害犯行，辯稱：伊當時係遭告訴人即被告乙○○持鋼刀恫嚇無法反抗，而任
    由告訴人即被告乙○○毆打成傷，雙方並無互相拉扯及扭打之情事等語。
四、經查：告訴人即被告乙○○固迭於警訊、偵查及本院審理時，指陳其當時下車後
    係徒手與被告甲○○互相拉扯及扭打云云，惟當時雙方發生行車糾紛後，被告甲
    ○○下車行至告訴人即被告乙○○駕駛座旁叫罵之際，告訴人即被告乙○○已手
    握扣案之鋼刀，旋即下車與被告甲○○發生肢體衝突等節，業據告訴人即被告乙
    ○○陳明在卷，是告訴人即被告乙○○於雙方發生爭執衝突之始，既已手持鋼刀
    ，並隨即下車與被告甲○○發生肢體衝突，則其指訴當時係下車徒手與被告甲○
    ○發生肢體衝突一節，是否確與事實相符，已非無疑，且依卷附由雙方提出之診
    斷證明書所載內容觀之，被告甲○○係受有左嘴部挫擦傷、前頸多處擦挫傷、前
    胸瘀傷約一‧五公分×一‧五公分等傷害，告訴人即被告乙○○則受有「疑」左
    臉部鈍傷、「疑」恥骨區睪丸（右側）鈍傷、顯微血尿等傷害，雙方傷勢情形既
    有如此明顯差異，益徵告訴人即被告乙○○指訴當時雙方係「互相拉扯及扭打」
    云云，容與事實有間，況上開告訴人即被告乙○○所提出診斷證明書之醫師囑言
    欄復載明「於民國九十年四月二十七日八時三十七分求診。主訴疼痛及壓痛，現
    外表無明顯腫漲或瘀血，需門診追蹤」等情，尤難認告訴人即被告乙○○當時確
    有遭被告甲○○毆打成傷之情事，綜上以觀，告訴人即被告乙○○上開指訴內容
    既存有諸多重大瑕疵，卷附診斷證明書記載之情形亦與其指訴情節不符，足見本
    件公訴人所指各端，無一足資證被告甲○○涉有傷害罪嫌，復查又無其他積極確
    切之證據足資證明被告甲○○涉有公訴意旨所指之上開傷害犯行，要屬不能證明
    被告甲○○犯罪，爰為無罪之諭知。
據上論斷，應依刑事訴訟法第二百九十九條第一項前段、第三百零一條第一項，刑法
第二百七十七條第一項、第三百零五條、第四十七條、第五十五條後段、第四十一條
第一項、第三十八條第一項第二款，罰金罰鍰提高標準條例第一條前段、第二條，判
決如主文。
本案經檢察官蔡顯鑫到庭執行職務
中      華      民      國       九十       年     七     月    二十    日
                                        臺灣板橋地方法院刑事第二庭
                                            法  官  王  屏  夏
右正本證明與原本無異。
如不服本判決，應於判決送達後十日內，向本院提出上訴狀。
                                            書記官  楊  璧  華
中      華      民      國       九十       年     七     月    二十    日
附錄本案論罪科刑法條全文：
刑法第二百七十七條：
傷害人之身體或健康者，處三年以下有期徒刑，拘役或一千元以下罰金。
犯前項之罪，因而致人於死者，處無期徒或七年以上有期徒刑；致重傷者，處三年以
上十年以下有期徒刑。
刑法第三百零五條：
以加害生命、身體、自由、名譽、財產之事恐嚇他人，致生危害於安全者，處二年以
下有期徒刑、拘役或三百元以下罰金。


司法院資訊處製作；財團法人民間司法改革基金會備份。
